高雄高等行政法院判決　　　　　　　　　　　　　　　　九十三年度訴字第九二號
　　　　　　　　　　　　　　　.
　　原　　　告　甲○○
　　訴訟代理人　丙○○○
　　被　　　告　高雄縣政府
　　代　表　人　乙○○縣長
　　訴訟代理人　丁○○
右當事人間因就業服務法事件，原告不服行政院勞工委員會中華民國九十二年十二月
一日勞訴字第０九二００五八一二三號訴願決定，提起行政訴訟。本院判決如左：
　　主  文
原告之訴駁回。
訴訟費用由原告負擔。
　　事  實
甲、事實概要：
    緣原告於民國（下同）九十一年七月四日委任統禾企業有限公司，以訴外人謝信
    常為受監護人名義，檢具雇主聘僱外籍勞工申請表及財團法人私立中國醫藥學院
    附設醫院（下稱中國醫藥醫院）出具之「雇主申請聘僱家庭外籍監護工專用診斷
    證明書」，向行政院勞工委員會（下稱勞委會）申請家庭外籍監護工之聘僱許可
    。嗣經勞委會查獲原告所據以提出申請之診斷證明書係屬偽造，乃以九十二年六
    月十六日勞職外字第０九二０二０三八九０Ｂ號函移被告查處；經被告審查屬實
    ，乃依就業服務法第五條第二項第五款規定轉據同法第六十五條第一項規定，以
    九十二年八月二十九日府勞組字第０九二０一五四一一四號處分書裁處原告新台
    幣（下同）三十萬元罰鍰。原告不服，提起訴願，經遭決定駁回；遂提起本件行
    政訴訟。
乙、兩造之聲明：
一、原告未於言詞辯論期日到場，依其起訴狀所載及準備程序所為陳述聲明求為判決
    ：
（一）訴願決定及原處分均撤銷。
（二）訴訟費用由被告負擔。
二、被告聲明求為判決：
（一）原告之訴駁回。
（二）訴訟費用由原告負擔。
丙、兩造主張之理由：
一、原告未於言詞辯論期日到場，依其起訴狀所載及準備程序所為陳述意旨略以：
（一）原告父親謝信常為行動不便之病患，由原告向被告申請聘雇外籍監護工，並委
      由訴外人李嘉文載原告父親前往醫院就診及取得證明書，被告竟指稱該診斷證
      明書為偽造，實令原告震驚，因李嘉文所取得之診斷證明並無異狀，原告實無
      從知悉其真偽。又李嘉文在外行為，原告無法強力限制，被告逕以他人之違法
      行為視為原告行為而予以罰鍰處分，卻未查明原告亦為受害者，實令原告不服
      。
（二）再者，原告已盡依正常程序取得診斷證明書之責任，且所有文件均呈被告審查
      ，被告尚無法分辨真偽，一般民眾怎有判斷能力。且原告於被告通知診斷證明
      書係偽造後，即主動向被告陳報原告並未涉及本案偽造文書情事，且為被害人
      ，亦已極力配合被告之調查，雖行政處罰不以故意為必要，並罰及過失；原告
      已盡監督管理責任，此顯有不可歸責原告之事由，被告予以裁處罰鍰，即有不
      合。
二、被告答辯意旨略謂：
（一）按「雇主招募或僱用員工，不得有下列情事．．．。五、辦理聘僱外國人之申
      請許可、招募、引進或管理事項，提供不實資料或健康檢查體檢。」；「違反
      ．．．第五條第二項第五款規定者，處新台幣三十萬元以上一百五十萬元以下
      罰鍰。」行為時就業服務法第五條第二項第五款、第六十五條第一項定有明文
      。次按「人民違反法律上之義務而應受行政罰之行為，法律無特別規定時，雖
      不以出於故意為必要，仍須以過失為其責任條件。但應受行政罰之行為，僅須
      違反禁止規定或作為義務，而不以發生損害或危險為其要件者，推定為有過失
      ，於行為人不能舉證證明自己無過失時，即應受處罰。」為司法院釋字第二七
      五號解釋在案。
（二）本件雇主聘僱外籍勞工申請表上載明原告為申請書中簽章之申請聘僱外勞之雇
      主，即為就業服務法規定申請外勞所需提供相關資料之義務人，應遵守前揭法
      令之規定，不得提供不實資料甚明，本件原告雖稱不實診斷證明書非其親自偽
      造，然既係原告委託李嘉文取得並以原告名義提出申請，其對所委託之訴外人
      李嘉文仍負有適當選任、指示及必要抽查等監督義務，原告未盡監督注意義務
      ，致李嘉文取得偽造診斷證明書，供原告交予統禾公司辦理外籍勞工引進業務
      ，而發生提供不實診斷證明書之情事，自應對本違法事件負責，原告徒以完全
      不知情為由，要難執為免責之論據。
（三）又查原告明知申請外籍監護工係為照顧重病無法自理生活者，並於九十二年七
      月十日之陳述書明白表示：「本人於九十一年四月底左右因父親身體狀況不佳
      急需看護人員．．．幾天後特地陪同父親前往高醫看診，候診期間有一位病患
      說有一位李嘉文先生，他有認識的醫生可較方便取得證明書；後來因本人工作
      繁忙，便委託李先生載父親前往醫院，大約在五月底接獲李先生的通知得知診
      斷書已順利取得。」等情，原告既已帶父親前往高醫看診，即可於該醫院申辦
      診斷證明書，何需再捨近求遠增加被監護人舟車勞頓之不適，且未親侍在側而
      委由陌生之第三者李嘉文，載身體狀況不佳急需看護人員之謝信常千里迢迢至
      台中市中國醫藥醫院辦理診斷證明，又未於謝信常看診當天取得診斷證明書而
      俟五月底才取得證明，以上諸多不符常理又易查之事，原告均未查，又未為注
      意，更始終未能提供受監護人實際就診接受診治醫師檢測巴氏量表之相關資料
      ，且亦未舉證是否已依合法程序取得診斷證明書善盡注意義務，其主觀上之過
      失責任已明，原告既為法律規定提供相關資料之義務人，卻未加以審視所附文
      件是否屬實，完全無視於法令所賦予之責任義務，是原告提供不實之診斷證明
      書向勞委會提出申請外籍家庭監護工違反就業服務法，事證明確。
（四）參諸首揭規定意旨，勞委會所為之聘僱許可，其性質係屬授益性質之行政處分
      ，而檢具合法真實文件則為申請人取得聘僱許可函之法定協力義務，原告既有
      聘僱外籍監護工看護其父親之需要，則其不論自行辦理或委託辦理，皆負有提
      供真實文件之義務，違反者即應受罰。原告既為申請聘僱許可之行為主體，對
      於申請時所具備之文件自應盡相當之注意義務，然原告既無法舉證自己無過失
      ，即應受處罰。
   理  由
甲、程序方面：
    原告經合法通知，無正當理由，未於言詞辯論期日到場，核無行政訴訟法第二百
    十八條準用民事訴訟法第三百八十六條各款所列情形，爰依被告之聲請，由其一
    造辯論而為判決。
乙、實體方面：
一、按「雇主招募或僱用員工，不得有下列情事：一、．．．。五、辦理聘僱外國人
    之申請許可、招募、引進或管理事項，提供不實資料或健康檢查體檢」；「雇主
    聘僱外國人工作，應檢具有關文件，向中央主管機關申請許可。．．．」「違反
    ．．．第五條第二項第五款規定者，處新臺幣三十萬元以上一百五十萬元以下罰
    鍰。」行為時就業服務法第五條第二項第五款、第四十八條第一項及第六十五條
    第一項分別定有明文。次按「人民違反法律上之義務而應受行政罰之行為，法律
    無特別規定時，雖不以出於故意為必要，仍須以過失為其責任條件。但應受行政
    罰之行為，僅須違反禁止規定或作為義務，而不以發生損害或危險為其要件者，
    推定為有過失，於行為人不能舉證證明自己無過失時，即應受處罰。‧‧‧。」
    為司法院釋字第二七五號解釋在案。觀諸前揭就業服務法之規定，雇主聘僱外國
    人工作，應經中央主管機關（即勞委會）許可，且申請人須檢具合法真實文件則
    為取得聘僱許可之法定協力義務，申請人若有違反，依前揭就業服務法第六十五
    條第一項行政罰之規定，既未以發生損害或危險為其構成要件，從而，行為人即
    應受過失之推定，倘若行為人不能舉證證明自己無過失時，即應受處罰，先予敘
    明。
二、本件原告委託統禾企業有限公司以訴外人謝信常為受監護人名義，檢具由中國醫
    藥醫院出具之診斷證明書向勞委會申請家庭外籍監護工之聘僱許可，惟該醫院於
    九十二年五月二十七日以院業字第九二０五一七六一號函函復勞委會前開診斷證
    明書非其所開立。勞委會遂於九十二年六月十六日以勞職外字第０九二０二０三
    八九０Ｂ號函移由被告查處。嗣經被告審查原告違章成立，乃依就業服務法第五
    條第二項第五款規定轉據同法第六十五條第一項規定，以九十二年八月二十九日
    府勞組字第０九二０一五四一一四號處分書裁處原告三十萬元罰鍰等情，有雇主
    聘僱外籍勞工申請表、雇主申請聘僱家庭外籍監護工專用診斷證明書、中國醫藥
    醫院九十二年五月二十七日院業字第九二０五一七六一號函、勞委會九十二年六
    月十六日勞職外字第０九二０二０三八九０Ｂ號函及被告九十二年八月二十九日
    府勞組字第０九二０一五四一一四號處分書等附於原處分卷可稽，且經兩造各自
    陳明在卷，洵堪信實。
三、次以人民因違反法律上義務而應受之行政罰，係屬對人民之制裁，原則上行為人
    應有可歸責之原因，故於法律無特別規定時，雖不以出於故意為必要，仍須以過
    失為其責任條件。但為維護行政目的之實現，兼顧人民權利之保障，應受行政罰
    之行為，僅須違反禁止規定或作為義務，而不以發生損害或危險為其要件者，推
    定為有過失，於行為人不能舉證證明自己無過失時，即應受處罰，司法院釋字第
    二七五號解釋理由書足參。第按，就業服務法之立法目的在保障國民工作權、維
    持社會秩序且避免妨礙本國人之就業機會。故立法採申請許可制，就申請者之資
    格條件列為須經許可內容，並課以雇主之義務與責任，又觀諸前開就業服務法第
    五條第二項第五款及第六十五條第一項規定，並未以發生損害或危險為其構成要
    件，從而，於行為人有所違反時，即應受過失之推定，倘若行為人不能舉證證明
    自己無過失時，則應受處罰。經查：
  (一)原告申請家庭外籍監護工聘僱許可時所檢附之診斷證明書，並非中國醫藥醫院所
    開立，業經該醫院九十二年五月二十七日院業字第九二０五一七六一號函說明屬
    實；再參諸卷附之申請資料即「雇主聘僱外籍勞工申請表」之雇主名稱一欄復有
    原告之印文以觀，則原告提供不實診斷證明書向勞委會申請家庭外籍監護工之客
    觀事實，足堪認定。
  (二)次查，依卷附原告九十二年七月十日向被告提出之陳述書載稱：「本人於中華民
    國九十一年四月底左右因父親身體狀況不佳急需看護人員，隨即向仲介公司詢問
    外籍監護工的申請辦法，幾天後特地陪同父親前往高醫看診，候診期間有一位病
    患說有一位李嘉文先生他有認識的醫師可較方便取得證明書；後因本人工作繁忙
    ，便委託李先生載父親前往醫院，大約五月底接獲李先生的通知得知診斷證明書
    已順利取得。同時並準備本人之身分證件及診斷證明書等相關文件並委任仲介公
    司代為辦理申請外籍監護工之手續，．．．」等語，暨統禾企業有限公司九十二
    年七月四日陳情書，載明診斷證明書係由原告提供，可知本件應係由原告委託訴
    外人李嘉文取得診斷證明書再交付統禾公司提出申請，則原告既為家庭外籍監護
    工聘僱許可之申請人，其對於受監護人謝信常須經巴氏量表檢測，始得向勞委會
    申請家庭外籍監護工，而巴氏量表必須受監護人親自接受主治醫師針對受監護人
    自理能力檢查測量加以評分等情，應知之甚詳，對於申請文件真實性之注意義務
    亦不能卸責。況本件原告及謝信常既係居住高雄縣鳳山市，對於行動不便而需受
    人照顧之受監護人謝信常，竟未就近於高雄附近醫院診斷，卻長途跋涉前往位於
    台中之中國醫藥醫院診斷，顯不符情理。
  (三)原告訴訟代理人於本院行準備程序時陳稱：「九十一年時，我帶我先生（原告父
    親）去高雄醫學院看病，因為高醫沒辦法開診斷證明，在那裡認識同為看病的人
    介紹我去找李嘉文，後來我與李嘉文電話聯絡，李嘉文就拿了中國醫藥學院的診
    斷證明給我，費用約幾千元。」等語（詳本院九十三年三月三十一日準備程序筆
    錄），是原告既知其父於高雄醫學院附設醫院看診而無法取得該院出具合於申請
    外籍監護工之診斷證明書，而委由李嘉文取得系爭診斷證明書，則該診斷證明書
    之取得係屬偽造等情，原告縱無故意，亦難謂已盡注意之能事而無過失，揆諸首
    開規定及前揭司法院釋字第二七五號解釋意旨，被告以原告違反就業服務法第五
    條第二項第五款規定，轉據同法第六十五條第一項規定，裁處法定最低數額罰鍰
    三十萬元，於法並無不合。
四、綜上所述，原告所述各節，均無足採，則被告以原告於九十一年七月四日，向勞
    委會申請外籍家庭監護工，所提出之診斷證明書係屬偽造，乃依就業服務法第五
    條第二項第五款轉據同法第六十五條第一項規定，裁處三十萬元罰鍰，並無違誤
    ；訴願決定予以維持，亦無不合；原告起訴意旨求為均予撤銷，為無理由，應予
    駁回。又本件事證已臻明確，兩造其餘主張尚與裁判基礎不生影響，自無逐一論
    述必要，附此敘明。
據上論結，本件原告之訴為無理由，爰依行政訴訟法第二百十八條、第一百九十五條
第一項後段、第九十八條第三項前段，民事訴訟法第三百八十五條第一項前段，判決
如主文。
中　　　華　　　民　　　國    九十三　　年　  　四　　　月　　  三十　　日
                              高雄高等行政法院第三庭
                                          審判長法官   江幸垠
　      　　　　　　　　　　　            法      官   林石猛
     　   　　　　　　　　　　　          法      官   戴見草
右為正本係照原本作成。
如不服本判決，應於判決送達後二十日內向本院提出上訴書狀，其未表明上訴理由者
，應於提起上訴後二十日內向本院提出上訴理由書（須按對造人數附繕本）；如於本
判決宣示或公告後送達前提起上訴者，應於判決送達後二十日內補提上訴理由書（須
附繕本）。未表明上訴理由者，逕以裁定駁回。
提起上訴應預繳送達用雙掛號郵票七份（每份三十四元）。
中　　　華　　　民　　　國    九十三　　年　  　四　　　月　　  三十　　日
                                          法院書記官   嚴寶明
